【裁判字號】    98,訴,369
【裁判日期】    980717
【裁判案由】    台灣地區與大陸地區人民關係條例
【裁判全文】
臺灣臺北地方法院刑事判決               98年度訴字第369號
公  訴  人  臺灣臺北地方法院檢察署檢察官
被      告  甲○○
指定辯護人  本院公設辯護人沈芳萍
上列被告因違反臺灣地區與大陸地區人民關係條例案件，經檢察
官提起公訴（97年度偵緝字第2503號），本院判決如下：
    主  文
甲○○意圖營利，違反不得使大陸地區人民非法進入臺灣地區之
規定，未遂，累犯，處有期徒刑壹年肆月，減為有期徒刑捌月。
    事  實
一、甲○○曾於民國94年間因妨害風化及違反著作權法等案件，
    分別經本院以94年度簡字第1647號、94年度易字第1505號判
    處有期徒刑3月、6月確定，嗣經本院以95年度聲字第214 號
    裁定應執行有期徒刑8月確定，於95年3月31日易科罰金執行
    完畢；又於94年間因偽造文書案件，經本院以94年度簡字第
    2676號判處有期徒刑5月確定，嗣經入監服刑，刑期自95年6
    月15日起算，甫於95年11月14日服刑期滿執行完畢。詎甲○
    ○猶於94年間，透過不知情之鍾一新（由檢察官另為不起訴
    之處分）、黃碧霞（大陸地區人民）之介紹而認識大陸地區
    人民林英，其與林英彼此間並無結婚之真意，甲○○為使林
    英得以進入臺灣地區工作，竟基於意圖營利，使大陸地區人
    民非法進入臺灣地區之犯意，與林英約定入境後，林英須按
    月自其工作收入中支付甲○○新台幣1萬5,000元之報酬，渠
    2 人遂於94年10月20日在大陸地區福建省南平市涉外婚姻登
    記處辦理結婚手續，迨領得福建省南平市民政局及公證處製
    發之結婚證書及結婚公證書，於辦妥結婚登記後，甲○○獨
    自先行返臺，於同年11月10日取得財團法人海峽交流基金會
    （下稱海基會）之認證證明後，再於95年11月29日檢具大陸
    地區人民進入臺灣地區旅行證申請書及前開結婚證書、結婚
    公證書及海基會證明等文件，以配偶來臺團聚事由，向內政
    部入出國及移民署（下稱入出國及移民署）申請核准林英入
    境，經入出國及移民署承辦人員進行實質審查後，認應於入
    境後進行面談，乃發給自入境翌日起1個月內有效不准延期
    之中華民國臺灣地區旅行證，嗣林英於96年4月12日搭機抵
    台，甲○○與鍾一新前往接機，由入出國及移民署人員對甲
    ○○及林英進行面談，發覺甲○○、林英係假結婚，遂拒絕
    林英入境，而未能得逞。
二、案經入出國及移民署專勤事務第一大隊臺北市專勤隊報告臺
    灣臺北地方法院檢察署檢察官偵查起訴。
    理  由
一、上揭事實，業據被告甲○○於警詢、檢察官偵訊及本院審理
    時坦承無訛，核與證人林英於警詢中之陳述情節相符，並有
    前述大陸地區人民進入臺灣地區旅行證申請書、結婚證書、
    結婚公證書及海基會證明等文件在卷可按，足認被告之自白
    確與事實相符，是本件事證明確，被告犯行洵堪認定，應依
    法論科。
二、按臺灣地區與大陸地區人民關係條例第79條對於違反同條例
    第15條第1 款所定不得使大陸地區人民非法進入臺灣地區之
    處罰，旨在防止大陸地區人民利用非法之方式進入臺灣地區
    ，以維護臺灣地區之安全與安定；此所稱「非法」，自應從
    實質上之合法性予以判斷，凡評價上違反法秩序之方法，均
    屬此所稱「非法」之範疇。參照行政程序法第119條第1款、
    第2 款規定，受益人以詐欺、脅迫或賄賂方法，使行政機關
    作成行政處分者；或對重要事項提供不正確資料或為不完全
    陳述，致使行政機關依該資料或陳述而作成行政處分者，其
    信賴不值得保護。故在大陸地區通謀虛偽結婚，以不實之結
    婚證明文件辦理相關戶籍登記及入境等手續，憑以進入臺灣
    地區，其所持之旅行證及入境許可等文件雖係相關主管機關
    所核發，形式上為合法，但因以詐欺之不正當方法而取得，
    即不具實質上之合法性，仍屬以非法方法進入臺灣地區（最
    高法院97年度台上字第5928號判決參照）。又被告既出於獲
    取對價之意，使大陸地區女子非法來臺，自有營利之意圖甚
    明。核被告所為，係違反臺灣地區與大陸地區人民關係條例
    第15條第1 款不得使大陸地區人民非法進入臺灣地區之規定
    ，其意圖營利而犯之，但該大陸地區女林英甫搭機抵臺，旋
    由入出國及移民署人員進行面談發覺係假結婚而拒絕入境，
    致其未能得逞，應依同條例第79條第4項、第2項之規定處斷
    。至檢察官起訴意旨雖認被告上開犯行，應依同條例第79條
    第4項、第1項之規定處斷，然被告有營利之意圖，業如前述
    ，且經公訴檢察官於準備程序進行中，更正所引應適用之法
    條為同條第4項、第2項，並經當庭告知被告應變更之罪名，
    無礙於被告防禦權之行使，爰無庸依刑事訴訟法第300 條之
    規定，變更檢察官所引應適用之法條。又被告有事實欄所載
    之前科及執行資料，有臺灣高等法院被告前案紀錄表1 紙在
    卷可稽，其受徒刑之執行完畢後，5 年以內故意再犯本件有
    期徒刑以上之罪，為累犯，應依刑法第47條第1 項之規定加
    重其刑。再被告已著手於犯罪行為之實行而不遂，已見前述
    ，應依刑法第25條第2 項之規定，按既遂犯之刑減輕之。復
    按臺灣地區與大陸地區人民關係條例第79條第2 項之規定，
    其立法目的係因所謂「蛇頭」（指安排大陸地區人民偷渡至
    大陸地區以外地區之人）非法引介大陸人士進入臺灣地區，
    日趨猖狂，對社會秩序及國家安全之危害，甚為嚴重，故有
    特別加重其刑罰之必要，故本條規範對象，本係針對慣常性
    引介大陸人士進入我國之人為主，因其等經常藉由大批非法
    引介大陸人士來台牟利，對國家安全造成之風險特別嚴重，
    並因此獲得鉅額利益，為從根本上阻絕此種對國家安全有高
    危險行為之經濟上誘因，自有必要特別以嚴厲之刑罰手段嚇
    阻；惟就單一性之使大陸人士非法來台行為，縱行為人因此
    謀得利益，仍不應與上揭經常性之「蛇頭」所獲利益相提並
    論。此時倘仍將專為牟取暴利之「蛇頭」而特設之重罰，強
    加於僅為蠅頭小利、危害性較微之一次性行為人，雖可達嚇
    阻此種非法引介行為之目的，但有違憲法上之比例原則，而
    有情輕法重之情形，亦屬事實。查本件被告營利所得非高，
    且其行為僅有1 次，本質上即與該條所欲重罰之「蛇頭」有
    所不同，倘仍以該條重罰被告3 年以上之重刑，非但流於苛
    酷，亦有違國民之法律感情，故就被告所犯情節觀之，實屬
    情輕法重，尚非全無可憫之處，爰依刑法第59條規定減輕其
    刑。再被告有上開刑之加重及2 種減輕事由，應依法先加後
    遞減之。爰審酌被告竟因貪圖小利而為本件犯行，對於國家
    安全造成危險，然其業已坦承犯行，犯後態度良好，再參酌
    其犯罪之手段及被告之生活狀況、智識程度目的等一切情狀
    ，量處如主文所示之刑。再被告犯罪係在96年4 月24日以前
    ，合於中華民國九十六年罪犯減刑條例規定之減刑條件，爰
    依該條例第2條第1項第3款、第7條之規定，減其宣告刑2 分
    之1。
據上論斷，應依刑事訴訟法第299條第1項前段，臺灣地區與大陸
地區人民關係條例第79條第4項、第2項，刑法第11條前段、第25
條第2項、第47條第1項、第59條，中華民國九十六年罪犯減刑條
例第2條第1項第3款、第7條，判決如主文。
本案經檢察官郭昭吟到庭執行職務
中    華    民    國    98    年    7     月    17    日
                  刑事第十八庭  審判長法  官  胡宗淦
                                      法  官  林芳華
                                      法  官  彭慶文
上正本證明與原本無異。
如不服本判決應於收受送達後10日內向本院提出上訴書狀，並應
敘述具體理由；其未敘述上訴理由者，應於上訴期間屆滿後20日
內向本院補提理由書（均須按他造當事人之人數附繕本）「切勿
逕送上級法院」。
                                      書記官  陳怡君
中    華    民    國    98    年    7     月    17    日
附錄本案論罪科刑法條全文：
臺灣地區與大陸地區人民關係條例第15條
（禁止行為）
下列行為不得為之：
一、使大陸地區人民非法進入臺灣地區。
二、明知臺灣地區人民未經許可，而招攬使之進入大陸地區。
三、使大陸地區人民在臺灣地區從事未經許可或與許可目的不符
    之活動。
四、僱用或留用大陸地區人民在臺灣地區從事未經許可或與許可
    範圍不符之工作。
五、居間介紹他人為前款之行為。
臺灣地區與大陸地區人民關係條例第79條
（罰則）
違反第15條第1款規定者，處1年以上7年以下有期徒刑，得併科
新臺幣一百萬元以下罰金。
意圖營利而犯前項之罪者，處3年以上10年以下有期徒刑，得併
科新臺幣五百萬元以下罰金。
前二項之首謀者，處5年以上有期徒刑，得併科新臺幣一千萬元
以下罰金。
前三項之未遂犯罰之。
中華民國船舶、航空器或其他運輸工具所有人、營運人或船長、
機長、其他運輸工具駕駛人違反第15條第1款規定者，主管機關
得處該中華民國船舶、航空器或其他運輸工具一定期間之停航，
或廢止其有關證照，並得停止或廢止該船長、機長或駕駛人之職
業證照或資格。
中華民國船舶、航空器或其他運輸工具所有人，有第1項至第4項
之行為或因其故意、重大過失致使第三人以其船舶、航空器或其
他運輸工具從事第1項至第4項之行為，且該行為係以運送大陸地
區人民非法進入臺灣地區為主要目的者，主管機關得沒入該船舶
、航空器或其他運輸工具。所有人明知該船舶、航空器或其他運
輸工具得沒入，為規避沒入之裁處而取得所有權者，亦同。
前項情形，如該船舶、航空器或其他運輸工具無相關主管機關得
予沒入時，得由查獲機關沒入之。


司法院資訊處製作；財團法人民間司法改革基金會備份。
